【裁判字號】    89,判,2801
【裁判日期】    890922
【裁判案由】    稅捐稽徵法
【裁判全文】
最  高  行  政  法  院  判  決                  八十九年度判字第二八○一號
    原      告  享穎企業有限公司
    代  表  人  甲○○
    被      告  財政部臺北市國稅局
    代  表  人  張盛和
右當事人間因稅捐稽徵法事件，原告不服行政院中華民國八十八年五月二十八日台八
八訴字第二○八二九號再訴願決定，提起行政訴訟，本院判決如左：
    主  文
原告之訴駁回。
訴訟費用由原告負擔。
    事  實
緣原告八十四年度營利事業所得稅結算申報，列報營業成本新台幣（下同）二八、一
二三、七○九元，課稅所得額一六六、四九九元。被告初查，以其列報當年度進貨二
七、九七四、九一○元，惟僅提示六、一五七、四六一元之憑證，經通知提示未果，
乃依同業利潤標準毛利率核定其營業成本為二七、四三二、五○七元，課稅所得額為
一、八四九、七一六元，除補徵當年度營利事業所得稅四二○、八○四元外，並以原
告未依規定取得進貨憑證，依行為時稅捐稽徵法第四十四條規定，按查明認定之金額
二一、八一七、四四九元處百分之五罰鍰一、○九○、八七二元。原告不服，以由其
營業稅申報扣抵進項之憑證可見其進貨憑證非原核定認定之金額云云，並檢具帳證，
就本稅及罰鍰等部分，向被告申請復查，旋撤回本稅部分之復查申請。被告復查決定
，准予核減罰鍰六七六、八一九元，變更罰鍰為四一四、○五三元。原告仍未甘服，
訴經財政部台財訴第000000000號訴願決定將原處分撤銷，由被告另為處分
。被告重為復查決定，准予核減罰鍰八二、九七三元，變更罰鍰為三三一、○八○元
。原告仍未甘服，提起訴願、再訴願，遞遭決定駁回，遂提起行政訴訟。茲摘兩造
訴辯意旨於次：
原告起訴意旨略謂：原告八十四年度營利事業所得稅申報係委託王來順會計師查核簽
證，案經被告於八十六年一月通知查帳，被告誤該年度進貨憑證為六、一五七、四六
一元，經原告申請復查結果，認定進貨為二一、三五三、三○二元，並變更罰鍰為三
三一、○八○元，如查帳時稅務人員發現進貨異常短缺，實應多方協助納稅人，其竟
未能善盡職責。原告耗用龐大人力資源，受盡精神煎熬，為此負責人得悉此訊，氣得
大病一場，原告不服三三一、○八○元罰鍰，在此盼能請求精神賠償壹佰萬元，以還
公道。綜上所述，請判決撤銷原處分、一再訴願決定及損害賠償等語。
被告答辯意旨略謂：一、原告八十四年度營利事業所得稅列報營業成本中，該年度進
貨為二七、九七四、九一○元，被告原查以其中無憑證之進貨二一、八一七、四四九
元，依稅捐稽徵法第四十四條規定處罰鍰一、○九○、八七二元。申經復查結果，據
其補具向原開立發票之營利事業取得經其簽章證明之存根聯影本，依查核準則規定，
變更核定無憑證進貨金額八、二八一、○六八元，變更處罰鍰為四一四、○五三元。
原告仍不服，以其再補具經原開立發票廠商簽章證明之存根聯影本九八、七二七元，
訴經財政部八十七年六月一日台財訴第000000000號訴願決定撤銷原處分，
經被告依撤銷意旨重核復查決定，核減罰鍰八二、九七三元，變更罰鍰為三三一、○
八○元。二、經查本案進貨憑證，原告於被告初查僅提示六、一五七、四六一元之憑
證；於復查時補具向原開立發票之營利事業取得經其簽章證明之存根聯影本一九、六
九三、八四二元（含原查時提示之六、一五七、四六一元）、訴願撤銷重核時，補具
之存根聯影本九八、七二七元，合計一九、七九二、五六九元，被告重核復查決定時
，改依台北縣調查站移送扣案資料中原告本（八十四）年度之進貨憑證金額二一、三
五三、三○二元認定其進貨取具之憑證金額，大於前述原告補具之存根聯金額一、五
六○、七三三元，已屬從寬審酌。茲原告並未就其有利主張提示相關事證資料，故被
告重核復查決定應無違誤。綜上所述，原告之訴為無理由，請判決駁回等語。
    理  由
按「營利事業應保持足以正確計算其營利事業所得額之帳簿憑證及會計紀錄。前項帳
簿憑證及會計紀錄之設置、取得、使用、保管、驗印、會計處理及其他有關事項之管
理辦法，由財政部另定之。」「對外營業事項之發生，營利事業應於發生時自他人取
得原始憑證，如進貨發票，或給與他人原始憑證，如銷貨發票。」為行為時所得稅法
第二十一條及依該條規定訂定之稅捐稽徵機關管理營利事業會計帳簿憑證辦法第二十
一條第一項前段所規定。次按「營利事業依法規定應給與他人憑證而未給與，應自他
人取得憑證而未取得，或應保存憑證而未保存者，應就其未給與憑證、未取得憑證或
未保存憑證，經查明認定之總額，處百分之五罰鍰。」為行為時稅捐稽徵法第四十四
條所明定。又「原始憑證未依規定保存者，除本準則另有規定外，應依稅捐稽徵法第
四十四條規定處罰。但取得買受人簽章證明與其所持有之憑證相符之影本，或經原出
具憑證之營利事業簽章證明與其自留之存根聯相符之影本，或保留自行蓋章證明之扣
抵聯影本以及統一發票經核定添印副聯，其副聯已送稽徵機關備查，其經取具該稽徵
機關之證明者，免予處罰，並准予認定。」復為行為時營利事業所得稅查核準則第十
四條所規定。本件原告八十四年度營利事業所得稅結算申報，列報課稅所得額一六六
、四九九元，嗣經被告依財政部台財訴字第000000000號訴願決定撤銷意旨
重核結果，以系爭進貸憑證金額改依法務部調查局台北縣調查站移送之資料認定為二
一、三五三、三○二元，變更核定無憑證進貨金額為六、六二一、六○八元，乃核減
罰鍰八二、九七三元，變更罰鍰為三三一、○八○元，洵非無據。原告為前揭主張，
並稱被告未盡查核職責，致其耗用龐大人力，為此另請求非財產上損害賠償等語。惟
查被告重核復查決定，係改依法務部調查局台北縣調查站移送之資料，認定原告當年
度所取得進貨憑證金額為二一、三五三、三○二元，原告雖以伊尚有進貨廠商提供存
根聯發票影本，請求核減罰鍰處分，惟前開被告所認定之進貨金額既較原告補具之存
根聯尚多出一、五六○、七三三元，顯對原告有利，原告前揭主張不無誤會。被告重
核結果尚無違誤，一再訴願決定遞予維持，俱無不合。原告之訴應予駁回，至原告所
訴被告應給付其非財產上損害壹佰萬元部分，亦難准許，應一併予以駁回。
據上論結，本件原告之訴為無理由，爰依行政訴訟法施行法第二條、行政訴訟法第九
十八條第三項前段，判決如主文。
中      華      民      國    八十九    年      九      月    二十二    日
                         最 高 行 政 法 院 第 四 庭
                                           審 判 長 法  官      葉  振  權
                                                    法  官      蔡  進  田
                                                    法  官      林  清  祥
                                                    法  官      吳  錦  龍
                                                    法  官      吳  明  鴻
右  正  本  證  明  與  原  本  無  異
                                                    法院書記官  張  惠  美
中    華    民    國     八十九      年      九      月     二十五      日


司法院資訊處製作；財團法人民間司法改革基金會備份。
